臺灣新竹地方法院民事裁定
110年度簡聲抗字第6號
抗  告  人  陳泓志  
相  對  人  汪秀琦  
上列當事人間請求確定訴訟費用額事件，抗告人對於中華民國11
0年10月8日本院新竹簡易庭110年度簡事聲字第3號裁定提起抗告
，本院裁定如下：
    主  文
原裁定及本院司法事務官一一○年度竹司簡聲字第一一號裁定，
關於抗告人應負擔之訴訟費用額部分均廢棄。
抗告人應負擔之訴訟費用額確定為新臺幣柒萬壹仟壹佰壹拾元，
及自民國一一○年八月六日起至清償日止，按週年利率百分之五
計算之利息。
抗告程序費用新臺幣壹仟元由相對人負擔。
    理  由
一、兩造請求修復漏水事件，經本院新竹簡易庭109年度竹簡字
    第391號（下稱本案訴訟）判決相對人勝訴確定，相對人聲
    請確定訴訟費用額，經本院司法事務官以110年度竹司簡聲
    字第11號裁定（下稱原處分）抗告人應負擔之訴訟費用額為
    新臺幣(下同)91,110元及利息；抗告人不服，聲明異議，本
    院新竹簡易庭以110年度簡事聲字第3號（下稱原裁定）駁回
    抗告人之異議；抗告人不服，提起本件抗告。
二、抗告意旨略以：相對人於本案訴訟起訴時原請求抗告人修復
    之範圍為「主臥室廁所、廚房及公共廁所之天花板」，聲請
    就該3處是否漏水之情形為鑑定，並繳納3處之鑑定費，嗣經
    鑑定結果稱僅「房屋主臥室浴廁地板」有漏水須修復之情形
    ，相對人才據此鑑定報告之結果更正為「房屋主臥室浴廁地
    板」，顯見相對人訴請抗告人修復漏水之部分僅限於「主臥
    室浴廁」，而已無「廚房及公共廁所」之部分，乃係訴之聲
    明「數量上」之減縮，依最高法院86年度台抗字第576號裁
    定意旨即屬「減縮應受判決事項之聲明」之情形，原裁定認
    前述之更正僅為「單純法律上之更正，並非減縮」，於法有
    違。況且，原裁定雖認相對人就本案訴訟第1項聲明之更正
    僅為「單純為法律上之更正，並非減縮」，惟未予其判斷之
    憑據，又僅說明相對人就本案訴訟訴之聲明第2項損害賠償
    之更正，係就一訴附帶請求為減縮等語，然此亦非抗告人所
    爭執之事項，故原裁定尚存有「理由不備」之重大瑕疵。再
    者，若肯認原裁定之見解為適當者，即於修復漏水等類似事
    件，請求權人可於言詞辯論程序期間視鑑定之結果而限縮其
    請求之範圍，而毋庸負擔其變更後之鑑定費等訴訟費用，如
    此，未來將產生他案請求權人向他案相對人請求修復漏水時
    ，先就訴訟標的物房屋之全部為鑑定，再就鑑定確定後關於
    無漏水之部分予以減縮不予主張。職是，請求權人必然就減
    縮後之聲明全部勝訴，惟相對人卻必須負擔實際漏水部分與
    請求權人減縮、更正(即無漏水)之部分的全部鑑定費用，該
    結果對於敗訴之一方甚為不利且不當，不僅造成架空民事訴
    訟法第83條第1項前段規定之疑慮，亦有失我國憲法第7條及
    第23條關於平等原則與比例原則，故原裁定似有未洽，為此
    提起抗告，求予廢棄原裁定等語。
三、按法院未於訴訟費用之裁判確定其費用額者，第一審受訴法
    院於該裁判有執行力後，應依聲請並得依職權以裁定確定之
    ；依此裁定所確定之訴訟費用額，應於裁定送達之翌日起，
    加給按法定利率計算之利息，民事訴訟法第91條第1項、第3
    項分別定有明文。次按原告撤回其訴者，訴訟費用由原告負
    擔，民事訴訟法第83條第1項前段亦定有明文。再按訴訟費
    用，除裁判費外，尚包括民事訴訟法第77條之23至第77條之
    25所定，裁判外其他訴訟進行必要費用在內。是法院囑請鑑
    定之鑑定費用及其他因進行訴訟之必要費用，均屬訴訟費用
    之一部(最高法院100年度台抗字第832號、101年度台抗字第
    324號裁定意旨參照)。
四、經查：
(一)兩造間請求修復漏水事件，經本案判決認訴訟費用應由抗告
    人負擔確定在案。復相對人聲請確定訴訟費用額，主張其支
    出鑑定費90,000元、第一審裁判費1,110元等情，有相對人
    提出之李逸仁建築師事務所收據、黃光勳建築師事務所收據
    、社團法人新竹市建築師公會統一發票、本院自行收納款項
    收據、社團法人新竹市建築師公會109年12月10日竹市建師
    鑑(109037)字第0985-6號函、本案判決及確定證明書等附於
    原處分案卷可稽，堪認屬實。
(二)惟查，相對人於本案訴訟起訴時，訴之聲明第1項請求進行
    漏水修繕工程之範圍包含：主臥室廁所、廚房、公共廁所等
    3處；嗣於110年1月19日言詞辯論期日當庭以言詞減縮訴之
    聲明，而稱應進行漏水修繕工程之範圍為：主臥室浴廁地板
    1處；復於110年3月3日言詞辯論期日當庭提出民事更正訴之
    聲明狀，依鑑定報告更正訴之聲明第1項之文字敘述，惟仍
    維持稱應進行漏水修繕工程之範圍為：主臥室浴廁地板1處
    ；以上有本案訴訟起訴狀、民事更正訴之聲明狀，及110年1
    月19日、110年3月3日言詞辯論筆錄可資佐證（見本案訴訟
    卷第11頁、第277頁、第349至351頁）。相對人於本案訴訟
    中減縮關於請求抗告人進行廚房、公共廁所漏水修繕工程之
    應受判決事項聲明，核屬撤回該部分之訴訟，依民事訴訟法
    第83條第1項前段之規定，應由相對人自行負擔撤回部分之
    訴訟費用，且所謂訴訟費用，除裁判費外，尚包括鑑定費，
    故抗告人應負擔之鑑定費用範圍，應僅為相對人撤回部分訴
    訟後所餘之範圍，即針對主臥室浴廁鑑定所需之費用。
(三)再查，本案訴訟囑託社團法人新竹市建築師公會鑑定之位置
    有3處（廚房、主臥室浴廁、公共廁所），假設當時僅請求
    鑑定主臥室浴廁部分，則鑑定費用應為70,000元，此經社團
    法人新竹市建築師公會以111年1月21日竹市建師鑑（000000
    0）字第0050-1號函說明在案（見本院卷第33頁）。從而，
    抗告人應負擔之鑑定費用應為70,000元，加計本案訴訟裁判
    費1,110元，抗告人合計應負擔之訴訟費用額為71,110元，
    及自原處分送達抗告人之翌日（即110年8月6日）起至清償
    日止，按週年利率百分之5計算之利息。
五、綜上所述，抗告人就本案訴訟應負擔之訴訟費用額確定為71
    ,110元，並應加給自原處分送達抗告人翌日即110年8月6日
    起至清償日止，按週年利率百分之5計算之利息。原裁定及
    原處分就社團法人新竹市建築師公會鑑定費用部分，將相對
    人減縮本案訴訟請求範圍之鑑定費用20,000元(90,000元-70
    ,000元)計入抗告人所應負擔之訴訟費用額，依法尚有未洽
    ，故抗告意旨指摘原裁定及原處分此部分不當，求予廢棄，
    為有理由，爰由本院將該部分廢棄，更為裁定如主文第2項
    所示。
中　　華　　民　　國　　111 　年　　3 　　月　　9 　　日
　　              民事第一庭  審判長法  官  李珮瑜 
　　                                法  官  楊明箴
　　                                法  官  李宇璿
以上正本係照原本作成。　　
本裁定不得再抗告。　　　　　
中　　華　　民　　國　　111 　年　　3 　　月　　9 　　日
　　                                書記官  王恬如